---
title: "Duomenų žvalgomoji analizė"
output: html_document
date:  "`r Sys.Date()`"
---

```{r message=FALSE, warning=FALSE, echo=FALSE}
library(tidyverse)
library(knitr)
library(DT)
library(ggplot2)
library(corrplot)
library(scales)
```

```{r message=FALSE, warning=FALSE, cache=TRUE, echo=FALSE}
df <- read_csv(".././1-data/1-sample_data.csv")
```

```{r echo=FALSE}
dim(df)
```

## Duomenų transformacija

```{r echo=FALSE, message=FALSE, warning=FALSE}
df <- df %>%
  mutate(
    y = as.factor(y),
    term = as.factor(term),
    credit_score = as.factor(credit_score),
    loan_purpose = as.factor(loan_purpose),
    home_ownership = as.factor(home_ownership)) 
```

## Statistika apie paskolų sumas pagal kredito įvertinimą

```{r echo=FALSE, message=FALSE, warning=FALSE}
loan_amount_summary <- df %>%
  group_by(credit_score) %>%
  summarise(average_loan_amount = mean(amount_current_loan),
            total_loan_amount = sum(amount_current_loan),
            median_loan_amount = median(amount_current_loan),
            min_loan_amount = min(amount_current_loan),
            max_loan_amount = max(amount_current_loan))
print(loan_amount_summary)
```

## Vizualizacija. Paskolos suma pagal kredito įvertinimą

```{r echo=FALSE, message=FALSE, warning=FALSE}
ggplot(df, aes(x = credit_score, y = amount_current_loan)) +
  geom_bar(stat = "summary", fun = "sum", fill = "skyblue") +
  labs(title = "Paskolos suma pagal kredito įvertinimą",
       x = "Kredito įvertinimas",
       y = "Bendra paskolos suma") +
  theme_minimal() +
  scale_y_continuous(labels = scales::dollar_format(scale = 1e-6, suffix = "M"))
```

## Paskolų skaičius pagal tikslą

```{r echo=FALSE, message=FALSE, warning=FALSE}
loan_purpose_counts <- df %>%
  group_by(loan_purpose) %>%
  summarise(loan_count = n()) %>%
  arrange(desc(loan_count))

# Panaikinkime <fctr> ir <int> etiketes
loan_purpose_counts %>%
  as.data.frame() %>%
  knitr::kable(col.names = c("Paskolos tikslas", "Paskolų skaičius"))
```

## Paskolų skaičius pagal tikslą

```{r}
ggplot(df, aes(x = loan_purpose)) +
  geom_bar(fill = "skyblue") +
  labs(title = "Paskolų skaičius pagal tikslą",
       x = "Paskolos tikslas",
       y = "Paskolų skaičius") +
  theme_minimal() +
  theme(axis.text.x = element_text(angle = 45, hjust = 1)) +
  scale_y_continuous(labels = scales::comma)
```

## Būsto nuosavybės statistika:

```{r}
home_ownership_stats <- df %>%
  group_by(home_ownership) %>%
  summarise(
    loan_count = n(),
    median_loan_amount = median(amount_current_loan),
    mean_loan_amount = mean(amount_current_loan),
    max_loan_amount = max(amount_current_loan)
  )
home_ownership_stats %>%
  as.data.frame() %>%
  knitr::kable(
    col.names = c(
      "Būsto nuosavybė",
      "Paskolų skaičius",
      "Mediana paskolos suma",
      "Vidutinė paskolos suma",
      "Didžiausia paskolos suma"
    )
  )
```

## Vizualizacija: Paskolų skaičius pagal metus

```{r echo=FALSE, message=FALSE, warning=FALSE}
ggplot(df, aes(x = term)) +
  geom_bar(fill = "skyblue") +
  labs(title = "Paskolų skaičius pagal metus",
       x = "Metai",
       y = "Paskolų skaičius") +
  theme_minimal() +
  scale_y_continuous(labels = scales::comma)
```

## Vizualizacija apie bankrutavimą ir kredito sumas

```{r echo=FALSE, message=FALSE, warning=FALSE}
df <- df %>%
  drop_na(term)


bankruptcies_by_term <- df %>%
  filter(y == 1) %>%
  group_by(term) %>%
  summarise(bankruptcy_count = n()) %>%
  arrange(desc(bankruptcy_count))

loan_amount_by_term <- df %>%
  group_by(term) %>%
  summarise(avg_loan_amount = mean(amount_current_loan, na.rm = TRUE)) %>%
  arrange(desc(avg_loan_amount))


ggplot(bankruptcies_by_term, aes(x = term, y = bankruptcy_count, fill = term)) +
  geom_bar(stat = "identity") +
  labs(title = "Bankrutavimų skaičius pagal kredito trukmę",
       x = "Kredito trukmė",
       y = "Bankrutavimų skaičius",
       fill = "Kredito trukmė") +
  theme_minimal() +
  theme(axis.text.x = element_text(angle = 45, hjust = 1)) +
  scale_y_continuous(labels = comma_format())


ggplot(loan_amount_by_term, aes(x = term, y = avg_loan_amount, fill = term)) +
  geom_bar(stat = "identity") +
  labs(title = "Kreditų suma pagal kredito trukmę",
       x = "Kredito trukmė",
       y = "Vidutinė kredito suma",
       fill = "Kredito trukmė") +
  theme_minimal() +
  theme(axis.text.x = element_text(angle = 45, hjust = 1)) +
 scale_y_continuous(labels = comma_format())
```

Išvados:

-   Vidutinė paskolos suma didėja su aukštesniu kredito įvertinimu.

-   Daugiausia paskolų yra suteikta automobilio įsigyjimui

-   Didžioji dalis paskolų priklauso asmenims turintiems nuosavą namą.

-   Paskolų skaičius ir suma didėja su didesne kredito trukme.

```         
```

```         
```
